【裁判字號】    96,訴,19
【裁判日期】    970826
【裁判案由】    損害賠償
【裁判全文】
臺灣高雄地方法院民事判決                96年度訴字第19號
原      告  乙○○
            甲○○
上二人共同
訴訟代理人  王文雄    律師
被      告  戊○○○
            丙○○
            張宏善
上三人共同
訴訟代理人  蘇精哲    律師
            劉家榮    律師
被      告  庚○○
            辛○○
上列當事人間請求損害賠償事件，本院於中華民國97年8月12日
言詞辯論終結，判決如下：
    主      文
被告應連帶給付原告乙○○新臺幣貳拾貳萬捌仟陸佰柒拾玖元，
應連帶給付原告甲○○新臺幣壹佰貳拾陸萬陸仟柒佰拾肆元；
及其中被告戊○○○、丙○○、張宏善均自民國九十四年四月二
十二日起至清償日止，另被告庚○○、辛○○均自民國九十七年
七月十九日起至清償日止，按週年利率百分之五計算之利息。
原告其餘之訴駁回。
訴訟費用百分之四十二由被告連帶負擔，餘由原告負擔。
本判決於原告以新臺幣肆拾玖萬玖仟元供擔保後，得為假執行；
但被告如以新臺幣壹佰肆拾伍萬伍仟肆佰壹拾元預供擔保後，
得免為假執行。
原告其餘假執行之聲請駁回。
    事實及理由
壹、程序方面：
一、被告庚○○、辛○○均經合法通知，無正當理由未於言詞辯
    論期日到場，核無民事訴訟法第386 條各款所列情形，爰依
    原告之聲請，由其一造辯論而為判決。
二、按「訴狀送達後，原告不得將原訴變更或追加他訴。但有下
    列各款情形之一者，不在此限：五、該訴訟標的對於數人必
    須合一確定時，追加其原非當事人之人為當事人者。」，民
    事訴訟法第255 條第1 項第5 款定有明文。本件原告起訴時
    ，原僅以戊○○○、丙○○、張宏善（丁○○）為被告，俟
    於本院審理中，追加訴訟標的對於數人必須合一確定時，其
    原非當事人之庚○○、辛○○為被告，核原告所為，係追加
    其原非當事人之人為當事人，揆諸上揭法律規定，於法並無
    不合，應予准許。
貳、實體部分：
一、原告起訴主張：緣被告戊○○○、張宏善（原姓名為丁○○
    ，於民國95年6 月1 日更改為現名）、丙○○、庚○○、辛○○等人之被繼承人張維麟，於93年9 月16日18時20分許，
    駕駛車牌號碼：E7－5305號自小客車搭載訴外人劉憲誠，沿
    高雄縣台27甲線由北往南即六龜鄉往美濃鎮方向行駛，途經
    高雄縣六龜鄉台27甲線某隧道口前約100 公尺處時，適有原
    告乙○○騎乘車牌號碼：KM9-830 號重型機車搭載甲○○，
    沿同路段由南往北方向亦行駛至該處，即因被繼承人張維麟
    本應注意駕駛汽車應注意車前狀況，並應在遵行車道內行駛
    ，且行經彎道路段不得侵入對向車道；而依當時天候晴朗、
    夜間有照明，路面乾燥、無缺陷及障礙物，應無不能注意之
    情事，竟疏未注意即貿然侵入對向車道、失控擦撞原告所騎
    乘之重型機車（下稱系爭車禍）後，又往前行駛約105 公尺
    致撞及路邊電線桿再衝向邊坡撞擊民宅擋土牆。原告乙○○
    即因系爭車禍事故而人車倒地，致受有左腳開放性骨折、髖
    骨骨折、腔室症候群等傷害；另原告甲○○則受有左肱骨骨
    折、左撓骨骨折、左第4 、5 掌骨骨折、左第4 指骨骨折等
    傷害；而被繼承人張維麟則因系爭車禍事故致傷重不治，已
    當場死亡。嗣系爭車禍事故經送臺灣省高屏澎區車輛行車事
    故鑑定委員會鑑定結果認為：「一、張維麟駕駛小客車行經
    灣道路段失控侵入來車道為肇事原因。二、乙○○駕駛重機
    車無肇事因素。」。再經送請臺灣省車輛行車事故覆議鑑定
    委員會鑑定結果認為：「照高屏澎區車鑑會之鑑定意見，惟
    意見一之文詞改為：『張維麟駕駛自小客車，越過中央分向
    線駛入對向來車道，為肇事原因。』，堪認系爭車禍事故，
    純係因被繼承人張維麟駕駛汽車未依交通安全規則之規定所
    致。另原告因系爭車禍事故，經送醫治療結果，乙○○共計
    受有支出醫療費用65,279元、看護費用60,000元、交通費用
    3, 400元、非財產上之損害200,000 元，合計共為328,679
    元之損害（詳本院卷第6 頁至第7 頁、第231 頁）；另甲○○則受有支出醫療費用13,397元、看護費用16,000元、交通
    費用89,860元、減少勞動能力之損害1,186,490 元（依霍夫
    曼計算式扣除中間利息）、非財產上之損害300,000 元，合
    計共1,605,747 元之損害（原起訴狀係訴請賠償3, 266,567
    元，俟於本院審理中聲明減縮請求為1,605,747 元，詳本院
    卷第230 頁至第231 頁）。又被告之被繼承人張維麟於系爭
    車禍事故死亡後，被告等人並未拋棄其對張維麟之遺產繼承
    權利，自應就張維麟對原告所致之損害，負連帶賠償責任。
    為此，爰依侵權行為損害賠償及繼承之法律關係提起本件訴
    訟，並聲明求為判決：被告應連帶給付原告乙○○328,679
    元，應連帶給付原告甲○○1,605,747 元，及均自本起訴狀
    繕本送達被告之翌日（即94年4 月22日，詳本院94年度旗調
    字第11號民聲請卷內第52頁至第54頁送達回證）起至清償日
    止，按週年利率百分之五計算之法定遲延利息，並就原告勝
    訴部分，願供擔保以代釋明，請准宣告得為假執行等語。
二、被告抗辯略以：
  (一)被告庚○○、辛○○經合法通知無正當理由，未於言詞辯論
    期日到場，亦未提出書狀作何聲明或陳述。
  (二)被告戊○○○、丙○○、張宏善抗辯略以：對於被告之被繼
    承人張維麟有於93年9 月16日18時20分許，駕駛自小客車與
    原告發生系爭車禍，致原告受有上開傷害之事實，不為爭執
    （詳本院卷第16頁答辯狀），惟原告乙○○於系爭車禍事故
    時，與甲○○有聊天之情事（詳本院卷第288 頁背面言詞辯
    論筆錄），亦應與有過失，且對於甲○○所受勞動能力之損
    失，亦應送請具有專門醫學智識之鑑定機構作鑑定。又被告
    等人之被繼承人已死亡，被告等人並無繼承其任何財產，且
    係於被告等人得為拋棄繼承之最後期限始提起本件訴訟，原
    告之請求顯無理由，另被告亦無力負擔鉅額之賠償金額等情
    ，乃聲明求為判決駁回原告之訴及其假執行之聲請，及如受
    不利之判決，願供擔保以代釋明，請准宣告得免為假執行等
    語，資為抗辯。
三、原告主張被告之被繼承人張維麟於93年9 月16日18時20分許
    ，駕駛自小客車於高雄縣六龜鄉台27甲線一隧道口前約100
    公尺處，與對向行駛之原告乙○○所騎乘並搭載甲○○之重
    機車發生系爭車禍，致乙○○受有左腳開放性骨折、髖骨骨
    折、腔室症候群等傷害；另甲○○則受有左肱骨骨折、左撓
    骨骨折、左第4 、5 掌骨骨折、左第4 指骨骨折等傷害等前
    情，業據原告到庭陳述綦詳，並據提出高雄縣政府警察局道
    路交通事故當事人登記聯單、道路交通事故初步分析研判表
    、交通事故證明書、交通事故現場照片、原告受有害之診斷
    證明書、醫療費用收據各1 份附卷為憑（詳本院94年度旗調
    字第11號民事卷宗內第第8 頁至第36頁），且經本院依職權
    調閱臺灣高雄地方法院檢察署93年度偵字第21846 號偵查卷
    宗、高雄縣政府警察局刑事案件偵查卷宗核無訛，及經證人
    己○○即接獲系爭車禍事故到場處理之高雄縣六龜鄉新威派
    出所警員到庭證述：「當天我約晚上6 點20分左右到現場，
    當時張維麟駕駛吉普車已經翻覆掉至路旁比較低凹處擋土牆
    ，駕駛張維麟已經昏迷，旁邊乘客受傷，其前方有一部機車
    由乙○○騎乘搭載甲○○二人意識皆清楚，我有問機車駕駛
    為什麼會發生車禍，乙○○說是張維麟所駕駛的吉普車越過
    道路中間線撞了也沒有停，還衝到路旁的低處，之後我就叫
    救護車壹個壹個送醫救治，當時現場混亂我不知誰先送至醫
    院。依我個人的判斷，應該是張維麟違反交通規則且太疲勞
    之故而肇事的，事後家屬詢問我為何在上面寫肇事逃逸，因
    我據原告甲○○的陳述說吉普車撞到他之後，都沒有停一直
    往前開，所以我認為吉普車有肇事逃逸之嫌。」等語明確在
    卷（詳本卷第44頁言詞辯論筆錄），復為被告到庭對其被繼
    承人有與原告發生系爭車禍之事實不為爭執，應堪信原告上
    開主張為真實。
四、嗣原告主張因系爭車禍受有傷害致乙○○受有支出328,679
    元、甲○○支出1,605,747 元等損害，應由被告等人負連帶
    損害賠償責任等前詞，則為被告戊○○○、丙○○、張宏善
    所否認，並以原告之請求顯無理由，且被告亦無力負擔鉅額
    之賠償等前情置辯；另被告庚○○、辛○○則經合法通知未
    到場，亦未出書狀作何聲明陳述。是本件兩造間之爭點為：
    1.原告乙○○、甲○○於系爭車禍之發生，是否與有過失？
    2.原告乙○○、甲○○所得請求賠償金額為何？茲就上開爭
    點審酌分述如下。
五、原告乙○○、甲○○於系爭車禍之發生，是否與有過失？
  (一)按「汽車在未劃設慢車道之雙向二車道行駛時，應依下列規
    定：一、均應在遵行車道內行駛。」，道路交通安全規則第
    97條第1 項第1 款定有明文，核先敘明。
  (二)本件車禍事故路段，依當時天候為陰天、夜間有照明（晚上
    6 時20分），路面乾燥、無缺陷及障礙物，應無不能注意之
    情事，有高雄縣政府警察局六龜分局所繪製之交事故現場圖
    、道路交通事故調查報告表附於警卷可稽。而被告之被繼承
    人張維麟竟未注意於彎道路段駕駛自小客車，應在遵行車道
    內行駛、不得侵入對向車道之道路交通安全規定，而侵入對
    向車道內，致與原告乙○○所騎乘之重型機車發生擦撞肇致
    車禍事故，此經臺灣省高屏澎區車輛行車事故鑑定委員會鑑
    定意見：「一、張維麟駕駛小客車行經彎道路段，失控侵入
    來車車道，為肇事原因。二、乙○○駕駛重型機車無肇事因
    素。」，另再送經臺灣省車輛行車事故覆議鑑定委員會鑑定
    意見：「照高屏澎區車鑑會之鑑定意見，惟意見一之文詞改
    為：『張維麟駕駛自小客車，越過中央分向線駛入對向來車
    道，為肇事原因。』」，亦均同認系爭車禍確係因張維麟於
    彎道路段侵入對向車道為肇事原因，原告則無肇事因素等情
    在卷，有臺灣省高屏澎區車輛行車事故鑑定委員會96年4 月
    10 日 高屏澎鑑字第960183號函及函附之定意見書，及臺灣
    省車輛行車事故覆議鑑定委員會96年8 月27日府覆議字第
    09662026 31 號函文各1 份附卷可稽（詳本院卷內第29頁至
    第31頁、第62頁）。衡以張維麟如有遵守上開道路交通安全
    規則，應可避免不致發生本件車禍事故；足認本件車禍之發
    生係張維麟未注意在遵行車道內行駛所致。
  (三)被告固另抗辯以：原告乙○○於騎乘該重型機車時，有與其
    搭載之甲○○聊天2 人就系爭車禍之發生，應係與有過失等
    情。惟查，被告並未就其所辯上情，確為肇致本件車禍發生
    之因素舉證以實其說。而本件車禍事故之發生，純係因張維
    麟駕駛是認原告並未交談，亦無積極事證足認當然就不會發
    生系爭車禍事故，堪信原告2 人之交談，與系爭車禍事故之
    發生，並無相當之因果關係。足證被告上開抗辯各語，應係
    事後圖卸狡飾之詞，非可採信。
  (四)承上，原告就系爭車禍事故之發生尚無與有過失，應堪認定
    。
六、原告乙○○、甲○○所得請求賠償金額為何？
  (一)按「因故意或過失，不法侵害他人之權利者，負損害賠償責
    任」，「不法侵害他人之身體或健康者，對於被害人因此喪
    失或減少勞動能力或增加生活上之需要時，應負損害賠償責
    任」，「不法侵害他人之身體、健康、名譽、自由、信用、
    隱私、貞操，或不法侵害其他人格法益而情節重大者，被害
    人雖非財產上之損害，亦得請求賠償相當之金額」，民法第
    184 條第1 項前段、第193 條第1 項、第195 條第1 項前段
    分別定有明文。次按「繼承，因被繼承人死亡而開始。」，
    「繼承人對於被繼承人之債務，負連帶責任。」，亦有民法
    第1153條、第1147條之明文可據，核先敘明。
  (二)本件被告之被繼承人張維麟就系爭車禍之發生既有過失，並
    致原告受有損害，及被告戊○○○（配偶）、張宏善（長男
    、庚○○（次男）、丙○○（三男）、辛○○（長女）於張
    維麟因系爭車禍事故死亡後，並未拋棄其對張維麟之遺產繼
    承權，此經本院依職權查詢並無向本院聲請拋棄繼承案件之
    事實明確，有卷附本院家事案件查詢索引卡1 份在卷可稽（
    詳本院卷第198 頁）。是原告依侵權行為及繼承之法律關係
    ，請求被告賠償其損害，即屬有據。茲就原告所可得請求之
    賠償金額，分別審酌如下：
    1.醫療費用及增加生活上需要費用部分（含看護費用及前往
      看診支出之交通費用）：
      醫療費用部分：
        (甲)原告乙○○主張其因上開車禍事件，業已支出自費醫
          療費用共計65,279元，業據其提出自費醫療費用收據
          1 份（詳本院94年旗調字第11號卷宗內第20頁至第27
          頁）為憑，復為被告所不爭執，應堪認為真實。
        (乙)原告甲○○主張其因上開車禍事件，業已支出自費醫
          療費用共計13,397元，業據其提出自費醫療費用收據
          1 份（詳本院94年旗調字第11號卷宗內第28頁至第35
          頁）為憑，復為被告所不爭執，應堪認為真實。
      看護費用部分：
        (甲)原告乙○○主張其因上開車禍事件受傷後，於住院手
          術治療期間，因行動不便、無法自理生活，乃由其母
          親自93年9 月16日起至同年10月16日止在醫院照顧（
          詳本院94年旗調字第11號卷宗內第18頁，高雄榮民總
          醫院診斷證明書所載住院期間確為30日）．應可請求
          看護費用60,000元（每天以2000元計算，共計30天）
          等情。本院參以因親屬照顧被害人之起居，固係出於
          親情，但親屬看護所付出之勞力，並非不能評價為金
          錢，只因兩者身分關係密切而免除支付義務，此種親
          屬基於身分關係之恩惠，自不能加惠於加害人，故應
          衡量及比照僱用職業護士看護情形，認被害人受有相
          當看護費之損害，得向加害人請求賠償（臺灣高等法
          院暨所屬法院85年法律座談會民事類提案第2 號民事
          問題研討結論參照），是原告乙○○即得向被告請求
          給付看護費用60,000 元，堪可認定。
        (乙)原告甲○○主張其因上開車禍事件受傷後，於住院手
          術治療期間，因行動不便、無法自理生活，乃由其父
          親自93年9 月16日起至同年9 月24日止在醫院照顧，
          （詳本院94年旗調字第11號卷宗內第19頁，財團法人
          義大醫院診斷證明書所載住院期間確為8 日，出院日
          不計入）應可請求看護費用16,000元（每天以2000元
          計算，共計8 天）等情。經查，原告甲○○因系爭車
          禍受傷後，係送至財團法人義大醫院治療，確與乙○○在不同之醫院治療，是甲○○此部分之請求，依前
          開說明，亦屬得向被告請求給付看護費用16,000元，
          堪可認定。
      交通費用部分：
        (甲)原告乙○○主張其因上開車禍事件受傷住院治療出院
          後，因搭乘高雄客運自高雄縣六龜鄉前往高雄榮總醫
          院回診共計10次，每次來回車資340 元，共計支出交
          通費用3,400 元，有前往回診之醫療費收據10紙可據
          （詳本院94年旗調字第11號卷宗內第20頁至第27頁）
          為憑，復為被告所不爭執，應堪認為真實。
        (乙)原告甲○○主張其因上開車禍事件受傷住院治療出院
          後，因搭乘高雄客運自高雄縣六龜鄉前往高雄榮總醫
          院回診共計13次，每次來回車資340 元，共計支出交
          通費用4,420 元，有前往回診之醫療費收據13紙可據
          （詳本院94年旗調字第11號卷宗內第28頁至第35頁）
          ；其後自94年6 月17日迄97年3 月7 日止，改至高雄
          縣旗山鎮廣聖醫院就診及復健治療，共計就診89次、
          復健治療534 次，每次往返之交通費為160 元，共計
          支出85,440元（160 元×534 ＝85,440元），與上開
          4,420 元加總結果，共計出支交通費用89,860元，業
          為被告所不爭執，應堪認為真實。
      是依上開說明，原告乙○○所得請求因本件車禍所支出
        之自費醫療費用，及所需看護費用、因看診所支出之交
        通費用等增加生活上需要之費用共計128,679 元。另原
        告甲○○所得請求因本件車禍所支出之自費醫療費用，
        及所需看護費用、因看診所支出之交通費用等增加生活
        上需要之費用共計119,257 元。
    2.喪失勞動能力損失部分：
      (甲)原告乙○○無此部分之請求。
      (乙)原告甲○○主張其因系爭車禍受傷後，現仍因左上肢遺
        存顯著運動傷害，距離勞工60歲退休年齡尚可工作42年
        所減少之勞動能力損失，以每月基本工資為15,840元依
        霍夫曼計算式扣除中間利息計算結果，共計減少勞動能
        力損失之損害賠償金額1,186,490 元（計算方式：15,8
        40元×12×28﹪×22.00000000 ＝1,186,490 元）等情
        。經查，原告甲○○因系爭車禍之發生，雖經送醫治療
        結果，現仍呈左臂神經叢受損併左上肢癱瘓之事實，有
        卷附勞工保險殘廢斷書1 份可稽（詳本院卷第131 頁至
        第1347頁）。復經本院依聲請送請高雄醫學大學附設中
        和紀念醫院職業暨環境醫學科鑑定評估結果，認經轉換
        後其全人障礙為28﹪，有卷附財團法人高雄醫學大學附
        設中和紀念醫院函及函附之鑑定報告書各1 份附卷可稽
        （詳本院卷第175 頁至第183 頁）是甲○○依其於系爭
        車禍發生時年僅18歲（75年9 月13日出生），為就高三
        之學生，經術後治療、復健至94年6 月1 日應已接近高
        職畢業，其因上開傷害迄今仍無法從事工作（詳本院卷
        第151 頁背面），故其主張距離勞工60歲退休年齡（最
        高法院61年度台上字第1987號民事判決意旨參照）尚可
        工作42年，本院認應從94年7 月1 日其高中畢業起算至
        60 歲 可得依勞工退休年限時止，共計41年2 月又12日
        ，其主張願以基本工每月15,480元計算結果，甲○○確
        受有喪失勞動能力之損害賠償金額為1,151,897 元（計
        算方式：15,840元×12×28﹪×22.64309《41年之霍夫
        曼係數，依複式年別、年息5 ﹪扣除中間利息》）＝
        1,151, 897元）。是甲○○所可得請求因本件車禍發生
        致喪失勞動能力之損害賠償金額為1,151,897 元，應無
        疑義。
    3.原告所得請求之精神慰撫金部分：
      (甲)原告乙○○主張其因系爭車禍致受有左腳開放性骨折、
        臗骨骨折及腔室症候群等害，並於出院後仍需繼續門診
        共10次，其身體及精神上確受有莫大之苦痛，爰請求賠
        償慰撫金20萬元等情。經查，原告乙○○騎乘重型機車
        與張維麟所駕駛之自小客車發生系爭車禍，並無肇事因
        素及與有過失，業如上述。其於系爭車禍發生時，係甫
        自軍中退伍之青年，依通常情況正值邁向生涯前景無限
        光明之人生境遇，竟因系爭車禍之發生使其受有前揭傷
        害、住院治療等情，其身體及精神上確受有莫大之苦痛
        無訛，是請求被告賠償慰撫金，洵屬有據。本院審酌其
        於受傷時名下並無財產，而被告丙○○則係受雇於土木
        工程技師事務所、95年之年收入約50萬元；被告張宏善
        為任職於台灣造船公司之職員，95年之年收入約78萬餘
        元；另被告戊○○○名下則有不動產約350 餘萬元等情
        ，有本院依職權查詢之稅務電子閘門財產所得調件明細
        資料附卷可稽（詳本院卷第74頁至第103 頁），及考量
        兩造之身份、地位、經濟能力，及原告所受傷害程度與
        所受精神苦通等一切情狀，認乙○○所得請求之慰撫金
        以10萬元為屬適當。
      (乙)原告甲○○主張其因系爭車禍受傷致受有左上臂神經叢
        受損併左上肢癱瘓，並於出院後仍需繼續門診、術後復
        健治療，其身體及精神上確受有莫大之苦痛，爰請求賠
        償慰撫金30萬元等情。經查，甲○○於系爭車禍發生時
        ，係被乙○○所騎乘之重型機車載送，而乙○○就系爭
        車禍之肇致並無肇事因素，業如前述。其於系爭車禍發
        生時，係尚就讀高三之學生，迄於高職畢業時，仍因受
        傷而需術後複健治療，依通常情況於高職畢業後正值邁
        向生涯前景無限光明之人生境遇，竟因系爭車禍之發生
        使其受有前揭傷害、左上臂癱瘓致迄今無法工作等情，
        其身體及精神上確受有莫大之苦痛無訛，是請求被告賠
        償慰撫金，洵屬有據。本院審酌其於受傷時名下並無財
        產，而被告等人則有如前所述之財產，及考量兩造之身
        份、地位、經濟能力，及原告所受傷害程度與所受精神
        苦痛等一切情狀，認乙○○所得請求之慰撫金以25萬元
        為屬適當。
    4.(甲)依上審酌，原告乙○○所可得訴請被告應連帶賠償之金
        額為228,679 元（計算方式：65,279元＋3,400 元＋60
        ,000 元 ＋100,000 元＝228,679 元），已堪認定。
      (乙)原告甲○○所可得訴請被告應連帶賠償之金額為1,266,
        734 元（計算方式：13,397元＋16,000元＋85,440元＋
        1, 151,897 元 ＝1,266,734 元），要堪認定。
七、綜上所述，本件原告乙○○所得向被告請求應連帶賠償之金
    額為228,679 元；另原告甲○○所得向被告請求應連帶賠償
    之金額為1,266,734 元。從而，揆諸上揭法律規與最高法民
    事判例、判決意旨所示，原告訴請被告應連帶給付乙○○22
    8,679 元，應連帶給付甲○○1,266,734 元，及其中被告戊○○○、丙○○、張宏善均自本起訴狀繕本送達被告之翌日
    （即94年4 月22日）起至清償日止，另被告庚○○、辛○○
    則均自本追加訴狀送達被告之翌日（即97年7 月19日）起至
    清償日止，按年率利百分之五計算之法定遲延利息，於此範
    圍之請求，為有理由，所訴此部分之請求，自應予以准許；
    逾此範圍之請求，為無理由，所訴此部分之請求，自應予以
    駁回。
八、兩造均陳明願供擔保以代釋明，請准宣告得為假執行及得免
    為假執行等情，經核於法均無不合，爰分別酌定相當之擔保
    金額併予以宣告之。至於原告敗訴部分，其假執行之聲請，
    即失所附麗，爰併予以駁回。
九、本件事證已臻明確，兩造其餘主張、抗辯及所用之攻擊、防
    禦方法與舉證，核與本判決結果不生影響，爰不逐一論駁。
十、據上論結，本件原告之訴為一部有理由、一部無理由，依民
    事訴訟法第79條、第85條第2 項、第385 條第1 項前段、第
    390 條第2 項、第392 條第2 項，判決如主文。
中    華    民    國    97    年     8    月    26    日
                  民事第五庭  法  官  柯盛益
上為正本，係照原本作成。
如不服本判決，應於送達後20日內，向本院提出上訴狀並表明上
訴理由，如於本判決宣示後送送達前提起上訴者，應於判決送達
後10日內補提上訴理由書（須附繕本）。
中    華    民    國    97    年     8    月    26    日
                              書記官  卓榮杰


司法院資訊處製作；財團法人民間司法改革基金會備份。
